【裁判字號】    95,訴,323
【裁判日期】    950828
【裁判案由】    違反毒品危害防制條例
【裁判全文】
臺灣新竹地方法院刑事判決               95年度訴字第323號
公  訴  人  臺灣新竹地方法院檢察署檢察官
被      告  甲○○
                    巷5號
上列被告因違反毒品危害防制條例案件，經檢察官提起公訴（九
十五年度毒偵字第五○五號），本院判決如下：
    主  文
甲○○施用第一級毒品，累犯，處有期徒刑壹年，扣案之海洛因
壹包（淨重零點捌捌公克，空包裝重零點陸伍公克），沒收銷燬
之；又施用第二級毒品，累犯，處有期徒刑捌月，扣案之安非他
命貳包毛重壹點貳公克、安非他命殘渣袋伍個（因量少無法析離
），均沒收銷燬之。應執行有期徒刑壹年柒月，扣案之海洛因壹
包（淨重零點捌捌公克，空包裝重零點陸伍公克）、安非他命貳
包毛重壹點貳公克、安非他命殘渣袋伍個（因量少無法析離），
均沒收銷燬之。
    事  實
一、甲○○前有違反麻醉藥品管理條例、竊盜、贓物等前科，最
    近一次於民國九十年間因偽造文書案件，經臺灣桃園地方法
    院以九十年度訴字第三七三號判決判處有期徒刑十一月確定
    ，於九十一年一月七日因羈押折抵刑期期滿執行完畢。
二、甲○○於八十九年間因施用毒品案件，經本院依聲請以八十
    九年度毒聲字第二七九三號裁定送觀察勒戒，因無繼續施用
    毒品之傾向，於九十年三月二日執行完畢釋放，並經臺灣新
    竹地方法院檢察署檢察官以九十年度毒偵字第三三一號為不
    起訴處分確定。
三、詎仍不知悔改，於觀察、勒戒執行完畢釋放後五年內，復基
    於施用第一級毒品海洛因之犯意，於九十五年二月二十四日
    上午九時二十分許採尿時起往前回溯二十六小時內之某時，
    在不詳處所，施用第一級毒品海洛因一次。又另行起意，基
    於施用第二級毒品安非他命之犯意，於九十五年二月二十四
    日上午九時二十分許採尿時起往前回溯九十六小時內之某時
    ，在不詳地點，施用安非他命一次。嗣於九十五年二月二十
    三日下午四時三十分許，在新竹縣新埔鎮下寮里下枋寮八之
    一號「千里湖汽車旅館」二○一室內，徵得其同意後搜索，
    並當場扣得海洛因一包（淨重零點八八公克，空包裝重零點
    六五公克）、安非他命二包毛重一點二公克、安非他命殘渣
    袋五個（因量少無法析離），並於上述時間採集其尿液送驗
    後查獲上情。
四、案經新竹市警察局第三分局報請臺灣新竹地方法院檢察署檢
    察官偵查起訴。
    理  由
壹、認定犯罪事實所憑之證據及理由：
    訊據被告雖矢口否認有何施用第一級、第二級毒品犯行，辯
    稱：被警察查獲當時伊已喝酒喝的差不多了，完全不知道有
    無施用毒品，懷疑警察所採之尿液不是伊的云云。惟查：
一、被告於九十五年二月二十四日上午接受警詢時，坦白承認有
    施用第一級毒品海洛因、第二級毒品安非他命之事實。
二、被告於九十五年二月二十四日上午九時二十分許，在警局所
    親採封緘之尿液（編號：C-051 號），經送台灣檢驗科技股
    份有限公司檢驗結果，呈鴉片類及安非他命類之陽性反應，
    此有新竹市警察局辦理煙毒、麻醉藥品案尿液送驗受檢人真
    實姓名代號對照表暨送驗登記簿一件、台灣檢驗科技股份有
    限公司於九十五年三月二十日出具之濫用藥物尿液檢驗報告
    一件，在卷可稽（見偵查卷第五十、五一頁）。
三、另經被告同意後，本院委請臺灣新竹地方法院檢察署於九十
    五年五月二十三日採集被告之尿液二瓶（編號：九十五年度
    蒞字第二○二九號），另函調被告於警局封緘之尿液一瓶（
    編號：C-051號），均送請法務部調查局鑑驗上開尿液內之
    DNA是否相符，暨再鑑驗各該尿液是否有毒品反應，業據法
    務部調查局函覆略以：(1)編號九十五年度蒞字第二○二九號
    尿液與編號C-051號尿液之粒線體DNA相對應HV段序列皆相符
    ，因此認為該二瓶尿液有可能（百分之九九點八以上）為同
    一人或其同母系之人所排放。(2)編號C-051號尿液經檢驗結
    果為嗎啡陽性反應，甲基安非他命陽性反應等情，有該局九
    十五年六月二十七日出具之調科肆字第09500269060號鑑定
    通知書一紙、九十五年七月四日出具之調科壹字第09522212
    47號鑑檢驗通知書一紙附於本院卷可查（見本院卷第三四至
    三七頁），堪認被告在警局親採封緘之尿液，確係被告之尿
    液屬實。
四、按尿液毒品檢驗：：若能使用較先進之氣相層析質譜儀分析
    法確認，則可完全排除偽陽性之干擾，為目前最具公信力的
    檢驗方法，有卷附之法務部調查局第六處（87）發技（一）
    字第87074574號函足按。觀諸上開台灣檢驗科技股份有限公
    司於九十五年三月二十日出具之濫用藥物尿液檢驗報告、以
    及法務部調查局九十五年七月四日出具之調科壹字第095222
    12 47 號鑑檢驗通知書內容可知，各係以氣相層析質譜儀分
    析法確認檢驗，且均檢驗出被告尿液中有嗎啡、安非他命陽
    性反應，參諸上開函文說明，可知台灣檢驗科技股份有限公
    司、法務部調查局所使用之檢驗方法已可完全排除毒品偽陽
    性之干擾，是認上開檢驗結果堪足憑信。
五、另按「海洛因經注射入人體後，約百分之八十於二十四小時
    內自尿中排出，：：：尿液中能驗出嗎啡陽性反應與其投與
    量、投與途逕、採尿時間、個人體質及檢驗方法之靈敏度有
    關：：其代謝物嗎啡之平均可檢出時限約為二十六小時：：
    」，而「甲基安非他命經口服投與後約百分之七十於二十四
    小時內自尿液中排出，約百分之九十於九十六小時內自尿液
    中排出，甲基安非他命之檢出與其投與方式、投與量、個人
    體質、採尿時間及檢測儀器之精密度等諸多因素有關，因此
    僅憑尿液中呈安非他命陽性反應，並無法確實推算吸食時間
    距採集時間之長短，惟依上述資料推斷，其最長可能不會超
    過四日」，此有行政院衛生署藥物食品檢驗局（81）藥檢壹
    字第8114885、001156號函可參；是依上開函文之說明，佐
    以被告之上開二份尿液檢驗報告及DNA之鑑定報告等事證，
    是被告於九十五年二月二十四日上午九時二十分許採尿時起
    ，分別往前回溯二十六小時、九十六小時內之某時，在不詳
    地點，施用第一級毒品海洛因、第二級毒品安非他命之犯行
    ，均堪認定。
六、此外，復有扣案之海洛因一包、安非他命二包、安非他命殘
    渣袋五個足資佐證。被告上開辯解顯為卸責之詞，不足採信
    。本件事證明確，被告施用第一級毒品海洛因、第二級毒品
    安非他命之犯行，已堪認定，應依法論科。
七、至於被告雖聲請傳喚與其一同遭警查獲之證人許秋雲到庭作
    證，以證明被告並未施用毒品之事實，然被告非法施用毒品
    之犯行，已有上開事證足以證明，犯行明確，況且被告所辯
    稱之未施用毒品此不存在之消極事實，亦難藉由證人許秋雲
    到庭證述而可得證明，故本院認證人許秋雲並無傳喚之必要
    ，附此敘明。
貳、論罪科刑之理由：
一、按海洛因、安非他命分屬毒品危害防制條例第二條第二項第
    一款、第二款所列之第一、二級毒品，核被告所為，係犯毒
    品危害防制條例第十條第一項及第二項之非法施用第一級、
    第二級毒品罪。被告因施用第一、二級毒品而持有第一、二
    級毒品之低度行為，應為施用第一、二級毒品之高度行為所
    吸收，不另論罪。
二、被告所犯之施用第一級毒品罪及施用第二級毒品罪，犯意各
    別，罪名不同，應分論併罰。
三、被告行為後，刑法第四十七條之規定，業於九十五年七月一
    日修正公布施行，查被告前於九十年間因偽造文書案件，經
    臺灣桃園地方法院以九十年度訴字第三七三號判決判處有期
    徒刑十一月確定，於九十一年一月七日因羈押折抵刑期期滿
    執行完畢乙情，有臺灣高等法院被告前案紀錄表一件在卷可
    參，其於五年以內再故意犯本件有期徒刑以上之罪，不論依
    修正前之刑法第四十七條，或修正後之刑法第四十七條第一
    項之規定，均構成累犯，對被告而言並無有利或不利之情形
    ，自不生新舊法比較之問題，應逕依修正前之刑法第四十七
    條，論以累犯，並加重其刑。
四、爰審酌被告不思正途，沈溺於吸毒惡習，不知自制，歷經觀
    察勒戒，猶不知悔悟，卻再犯本件，顯然自制力薄弱，且犯
    罪後態度不佳，一再飾詞狡辯，毫無悔意，並念其所為僅戕
    害自身身心健康，且犯罪手段、情節及所生危害均尚非重大
    等一切情狀，分別量處如主文所示之刑。而被告行為後，刑
    法第五十一條第五款之規定，業於九十五年七月一日修正公
    布施行，修正前刑法第五十一條第五款規定: 「宣告多數有
    期徒刑者，於各刑中之最長期以上，各刑合併之刑期以下，
    定其刑期。但不得逾二十年。」。修正後刑法第五十一條第
    五款規定：「宣告多數有期徒刑者，於各刑中之最長期以上
    ，各刑合併之刑期以下，定其刑期。但不得逾三十年」。經
    比較結果，自以修正前刑法第五十一條第五款規定宣告多數
    有期徒刑不得逾二十年之規定對被告較為有利，自應依修正
    後刑法第二條第一項前段之規定，依被告行為時即修正前刑
    法第五十一條第五款之規定，定其應執行之刑。
五、又從刑，係附屬於主刑，不生比較輕重問題；最高法院二十
    四年上字第五二九二號判例可供參考，故刑法修正後，關於
    沒收物之規定雖亦有變更，惟本件從刑沒收物之規定，應依
    主刑所適用修正前刑法之規定，據為沒收與否之認定。故扣
    案之海洛因一包（淨重零點八八公克，空包裝重零點六五公
    克）、安非他命二包毛重一點二公克、安非他命殘渣袋五個
    （因量少無法析離），均應依法沒收銷燬之；至扣案之塑膠
    藥鏟一支、注射針筒二支、吸食器一組，被告均否認為其所
    有，亦查無證據足資證明確為被告所有，爰不為沒收之宣告
    。
參、適用法律：
一、刑事訴訟法第二百九十九條第一項前段。
二、毒品危害防制條例第十條第一項、第二項、第十八條第一項
    前段。
三、修正後刑法第二條第一項前段、修正後刑法第十一條、修正
    前刑法第四十七條、第五十一條第五款。
本案經檢察官傅伊君到庭執行職務。
中    華    民    國    95    年    8     月    28    日
                  刑事第六庭審判長法  官  遲中慧
                                  法  官  林昌義
                                  法  官  魏瑞紅
以上正本證明與原本無異。
如不服本判決，應於送達後10日內向本院提出上訴狀。
中    華    民    國    95    年    8     月    28    日
                                  書記官  吳月華
附錄本案論罪科刑法條全文：
毒品危害防制條例第十條
施用第一級毒品者，處六月以上五年以下有期徒刑。
施用第二級毒品者，處三年以下有期徒刑。


司法院資訊處製作；財團法人民間司法改革基金會備份。
